【裁判字號】    90,上易,32
【裁判日期】    891102
【裁判案由】    違反動產擔保交易法
【裁判全文】
臺灣高等法院臺南分院刑事判決            九十年度上易字第三二號  Ａ
      上  訴  人
      即  被  告  乙  ○  ○
右上訴人因違反動產擔保交易法案件，不服臺灣臺南地方法院八十九年度易字第二五
三七號中華民國八十九年十一月二日第一審判決（起訴案號：臺灣臺南地方法院檢察
署八十九年度偵字第九九六六號），提起上訴，本院判決如左：
      主      文
上訴駁回。
      事      實
一、乙○○於民國八十七年九月十日，以動產擔保交易附條件買賣之方式，向南陽實
    業股份有限公司（下稱南陽公司）購買車號Ｊ４─４６７６號自用小客車，為動
    產擔保交易之債務人，約定總價金新台幣（下同）七十六萬三千元，除頭期款十
    五萬三千元外，餘則附加利息分四十八期給付，每月一期付款一萬六千八百九十
    七元，標的物存放地點為台南市○○路○段三０一巷八０弄十號，在價金未付清
    之前，標的物所有權仍屬於南陽公司所有，乙○○僅得依約占有使用，不得任意
    遷移或為其他處分，詎乙○○在取得車輛後，僅繳付九期分期款，自八十八年七
    月間起，即意圖不法之利益，拒不付款，且將車輛遷移逃匿不知去向，致南陽公
    司追索無著受有損害（乙○○雖於八十八年十月繳納六萬五千元，惟仍欠南陽公
    司六十五萬一千三百二十三元）。
二、案經南陽公司訴請臺灣臺南地方法院檢察署檢察官偵查起訴。
      理      由
一、訊據上訴人即被告乙○○固坦承有於右揭時地以動產擔保交易附條件買賣之方式
    ，向南陽公司購買車號Ｊ４─４６７６號自用小客車之事實，惟矢口否認有何違
    反動產擔保交易法犯行，並辯稱「被告於購買買車號ｊ４－４６７６號自用小客
    車時確已徵得告訴人同意自始即將該車存置於被告位於台南市○○路○段七七巷
    九號之住所，並未意圖不法利益將動產擔保標的物遷移他處」云云，惟查右揭事
    實，業據告訴人南陽公司代理人甲○○指於原審及本院審理中指訴甚詳在卷，復
    有約定車輛停放地點現場照片三紙、台南市警察局第一分局查訪表一紙、動產擔
    保交易附條件買賣設定記申請書、買賣契約書各一件（均影本）附卷可稽。又上
    開契約約定標的物存置地點為被告台南市○○路○段三０一巷八０號處，在貸款
    未付清之前，標的物僅得依約占有使用，不得任意遷移或為其他處分，而被告於
    原審審理中供稱「現車子朋友借去，我不是故意不還錢，因為沒有收入」等語（
    見原審卷第十三頁），又於本院審理中供稱「這部車子我現放在我二哥處」等語
    （見本院九十年二月七日審理筆錄），顯見被告並未將上開車輛存放於約定地點
    即台南市○○路○段三０一巷八０號或台南市○○路○段七七巷九號之住所，並
    有台南市警察局第一分局查訪表附於偵查卷足稽，因而被告所為前開之辯解純係
    避重就輕之詞，顯難令人置信，是被告於僅繳納部分貸款，未徵得債權人即告訴
    人之同意，即擅將該車遷移他處，又未繳納餘款，被告有不法利益之意圖足堪認
    定，是本件事證明確，被告犯行至堪認定。
二、又本件被告乙○○雖於本院審理中聲請傳訊證人林志展俾便證明其於購買買車號
    ｊ４－４６７６號自用小客車時確已徵得告訴人同意自始即將該車存置於被告位
    於台南市○○路○段七七巷九號之住所，並未意圖不法利益將動產擔保標的物遷
    移他處」云云，惟依告訴人之指述及卷附附條件買賣設定登記書已載明係「台南
    市○○路○段三○一巷八十弄十號」，被告有違反上開動產擔保交易法之犯行，
    已甚為明確並如上述，因而被告再聲請傳訊證人林志展到庭作證，本院認核無必
    要，併此明。
三、核被告乙○○意圖不法之利益，將動產抵押標的物遷移，係犯動產擔保交易法第
    三十八條之罪。原審援引刑事訴訟法第二百九十九條第一項前段，動產擔保交易
    法第三十八條，刑法第十一條前段、第四十一條，罰金罰鍰提高標準條例第一條
    前段、第二條之規定，並參酌被告之品行、犯罪之動機、目的、手段、所生危害
    、未與告訴人和解及犯罪後態度等一切情狀，量處有期徒刑三月，並諭知如易科
    罰金以參佰元折算壹日之標準。本院經核其認事用法，均無不當，量刑亦稱妥適
    。被告上訴意旨，猶執前詞，否認犯罪，為無理由，應予駁回。
據上論斷，應依刑事訴訟法第三百六十八條，判決如主文。
本案經檢察官楊治宇到庭執行職務。
中    華    民    國      九十      年      二      月        十四      日
                                  臺灣高等法院臺南分院刑事第六庭
                                      審判長法官  楊    明    章
                                            法官  戴    勝    利
                                            法官  顏    基    典
右正本證明與原本無異。
不得上訴。
                                      法院書記官  呂    嘉    文
中    華    民    國      九十      年      二      月        十六      日
附錄本判決論罪科刑法條：
動產擔保交易法第三十八條
動產擔保交易之債務人，意圖不法之利益，將標的物遷移、出賣、出質、移轉、抵押
或為其他處分，致生損害於債權人者，處三年以下有期徒刑、拘役或科或併科六千元
以下之罰金。


司法院資訊處製作；財團法人民間司法改革基金會備份。
